【裁判字號】    98,上易,297
【裁判日期】    980616
【裁判案由】    竊盜
【裁判全文】
臺灣高等法院高雄分院刑事判決         98年度上易字第297號
上  訴  人  臺灣高雄地方法院檢察署檢察官
被      告  甲○○
                    現於臺灣台南監獄執行中
                    現於寄押臺灣高雄監獄
上列上訴人因被告竊盜案件，不服臺灣高雄地方法院97年度易字
第1411號中華民國98年3 月16日第一審判決（起訴案號：臺灣高
雄地方法院檢察署97年度偵緝字第955 號），提起上訴，本院判
決如下：
    主  文
上訴駁回。
    理  由
一、公訴意旨略以：甲○○基於意圖為自己不法所有之犯意，於
    民國96年9 月24日晚上9 時前某時許，前往高雄市楠梓區○○○○街190 號乙○○住處，攀爬至該住處4 樓，以不詳方法
    破壞鐵門（所涉毀損罪嫌未據告訴）後進入屋內，竊取乙○○所有之現金新臺幣（下同）2,000 元、玉手鐲1 只、耳環
    2 組、白金項鍊1 條。嗣於同年10月12日下午2 時許，因另
    犯竊盜案件，在高雄市楠梓區○○○路自強巷6 之10號，為
    警查獲，並扣得黑色球鞋一雙，經採集該球鞋之拓印與乙○○住處遺留竊嫌鞋印痕比對相符，始查知上情，因認被告甲○○涉犯刑法第321 條第1 項第2 款之加重竊盜罪嫌等語。
二、證據能力部分：按被告以外之人於審判外之言詞或書面陳述
    ，除法律有規定外，不得作為證據，刑事訴訟法第159 條第
    1 項定有明文。次按被告以外之人於審判外之陳述，雖不符
    刑事訴訟法第15 9條之1 至第159 條之4 之規定，而經當事
    人於審判程序同意作為證據，法院審酌該言詞陳述或書面陳
    述作成時之情況，認為適當者，亦得為證據。當事人、代理
    人或辯護人於法院調查證據時，知有第159 條第1 項不得為
    證據之情形，而未於言詞辯論終結前聲明異議者，視為有前
    項之同意，此觀刑事訴訟法第159 條之5 規定甚明。查本判
    決所引用據以認定事實之其他各項證據，除符合刑事訴訟法
    第159 條之1 至4 所列之傳聞例外規定，本得作為證據外，
    其餘亦經檢察官、被告於本院審理中表示無意見，並同意作
    為證據（見本院卷第38頁），本院審酌各項證據作成之情形
    ，認以之為證據並無不當，依刑事訴訟法第159 條之5 第1
    項規定，均得作為證據，合先敘明。
三、按犯罪事實應依證據認定之，無證據不得認定犯罪事實，又
    不能證明被告犯罪或其行為不罰者，應諭知無罪之判決，刑
    事訴訟法第154 條第2 項、第301 條第1 項分別定有明文。
    次按認定不利於被告之事實，須依積極證據，茍積極之證據
    本身存有瑕疵而不足為不利於被告事實之認定，即應為有利
    於被告之認定，更不必有何有利之證據，而此用以證明犯罪
    事實之證據，猶須於通常一般人均不至於有所懷疑，堪予確
    信其已臻真實者，始得據以為有罪之認定，倘其證明尚未達
    到此一程度，而有合理性之懷疑存在，致使無從為有罪之確
    信時，即應為無罪之判決，此有最高法院82年度臺上字第16
    3 號判決、76年度臺上字第4986號、30年度上字第816 號等
    判例意旨可資參照。而依法治國家之刑事訴訟原則，檢察官
    除提起公訴外，尚須維持公訴，負有說服責任，其舉證責任
    之目的，係在充分證明被告確有如公訴所指之犯罪事實，從
    而其舉證責任應存在於刑事訴訟程序之全程，且於舉證不足
    以使法院產生有罪之確信時，為終局的舉證責任未盡，是故
    ，於公訴程序，用以證明犯罪事實之證據之蒐集、提出、及
    說服之責任，在於檢察官，刑事訴訟法第161 條第1 項規定
    檢察官就被告犯罪事實，應負舉證責任，並指出證明之方法
    ，即明示其旨，至於修正前刑事訴訟法第163 條第1 項及修
    正後刑事訴訟法第163 條第2 項關於法院調查證據之規定，
    乃指法院應於訴訟當事人舉證之範圍內，依職權或聲請，循
    刑事訴訟法第164 條以下關於證據調查之程序及方法而為調
    查，以將檢察官及其他當事人之舉證轉換為法院之證據認知
    ，究明證據之證據能力與證明力，非謂法院得逾越公正第三
    者地位，代檢察官蒐集證據，否則不啻破壞訴訟三方關係，
    衍生由法院證明被告犯罪，或檢察官與法院協同證明被告犯
    罪等嚴重悖反法治國家原則之結果，影響人民對於法院中立
    客觀之信賴，最高法院87年度臺非字第1 號判決謂：「按法
    院固應依職權調查證據，但並無蒐集證據之義務。刑事訴訟
    法第379 條第10款規定應於審判期日調查之證據而未予調查
    之違法，解釋上應不包括蒐集證據在內，其調查之範圍，以
    審判中案內所存在之一切證據為限，案內所不存在之證據，
    即不能責令法院為發現真實，應依職權從各方面詳加蒐集、
    調查」，暨92年度臺上字第128 號判例謂：「刑事訴訟法第
    161 條已於91年2 月8 日修正公布，修正後同條第1 項規定
    ：檢察官就被告犯罪事實，應負舉證責任，並指出證明之方
    法。因此，檢察官對於起訴之犯罪事實，應負提出證據及說
    服之實質舉證責任。倘其所提出之證據，不足為被告有罪之
    積極證明，或其闡明之證明方法，無從說服法官以形成被告
    有罪之心證，基於無罪推定之原則，自應為被告無罪判決之
    諭知」可供參考。
四、公訴意旨認被告甲○○（下稱被告）涉犯刑法第321 條第1
    項第2 款之加重竊盜罪嫌，無非係以：(一)證人即被害人乙○○於警詢之證詞，(二)高雄市政府警察局楠梓分局後勁派出所
    扣押筆錄暨扣押物品目錄表、高雄市政府警察局楠梓分局現
    場勘察報告、刑事案件證物採驗紀錄表、高雄市政府警察局
    刑案現場勘查採證物品清單、內政部警政署刑事警察局96年
    11月21日刑鑑字第0960163241號鑑定書各1 份及現場相片32
    幀等為其論據，固非無見。訊據被告堅詞否認有為本件加重
    竊盜犯行，辯稱：我沒有作本件竊盜犯行，當初我人還在雲
    林麥寮，我於96年9 月間係在位於雲林縣麥寮之益利勝公司
    擔任臨時工，直至同年9 月24日即中秋節晚上，公司舉辦烤
    肉，因為與公司負責人丙○○吵架，所以才於當日離職，但
    因我係臨時工，9 月23日、24日沒有工作，公司才認為我是
    上班到9 月22日，實際上直至中秋節當晚我都雲林，所以本
    件案發之時，我根本不可能在高雄，本案並非我所為等語。
    經查：
  (一)被害人乙○○上開高雄市楠梓區○○○○街190 號住處，於96
    年9 月24日晚上9 時許前某時，經人攀爬至4 樓，以不詳方
    法破壞鐵門後進入屋內，竊取被害人所有之現金2,000 元、
    玉手鐲1 只、耳環2 組、白金項鍊1 條，經報警處理後，警
    方在被害人前開住處4 樓陽台地板採得鞋印3 枚等情，業據
    被害人乙○○於警詢陳述明確（見97偵4655號卷第6 頁、第
    7 頁），並有高雄市政府警察局楠梓分局現場勘察報告、刑
    事案件證物採驗紀錄表及高雄市政府警察局刑案現場勘查採
    證物品清單各1 份及現場照片32幀在卷可憑（見97偵4655號
    卷第14頁至第37頁），此部分之事實固堪信為真實。
  (二)被告於96年10月12日下午2 時許，因另犯竊盜案件，在高雄
    市楠梓區○○○路自強巷6 之10號，為警查獲，經警將其當
    時所穿之黑色球鞋，與上開被害人乙○○住處所採集之鞋印
    送鑑結果認：「編號1 、2 、3 現場鞋印均為左腳鞋印且與
    送鑑嫌疑人甲○○所有之左腳鞋子鞋底紋路印痕紋痕型態類
    同，惟現場鞋印未垂直拍攝且缺乏足資個化之紋痕特徵，無
    法進一步比對」，此有高雄市政府警察局楠梓分局後勁派出
    所扣押筆錄暨扣押物品目錄表及內政部警政署刑事警察局96
    年11月21日刑鑑字第0960163241號鑑定書各1 份在卷可參（
    見96偵4655號卷第8 至11頁、第38頁至第53頁），則依上開
    鑑定結果，雖不免使人就被害人乙○○住處竊盜案亦係被告
    所為產生聯想，然尚難遽此即認該竊盜案確屬被告所為。蓋
    上開鑑定結果，僅能認現場鞋印與被告左腳鞋子鞋底紋路印
    痕紋痕型態「類同」，而因鞋子之生產製造早已機械化、規
    格化，是同一款式、尺碼之鞋子流通市面繁多，故類同鞋底
    紋路印痕紋痕型態之鞋子，絕非被告所獨有，此亦可由上開
    鑑定結果後段敘明：「惟現場鞋印未垂直拍攝且缺乏足資個
    化之紋痕特徵，無法進一步比對」等語自明。況被告係於本
    案後，約20日始因另案在另地竊盜為警查獲，並非本件案發
    後隨即於被害人乙○○住處附近為警查獲，就時間、地緣關
    係或作案手法而言，實難僅憑兩案現場所採鞋底紋路印痕紋
    痕型態「類同」，即認被害人乙○○住處所採鞋印係被告所
    遺留，亦難以此逕認被告有為本案公訴意旨所載之加重竊盜
    犯行。
  (三)被告於96年9 月間，在雲林縣麥寮鄉三盛村中山40之2 號1
    樓之益利勝工程有限公司擔任臨時工作人員，直至96年中秋
    節晚上，因於該公司舉辦之烤肉活動中，違反該公司不得喝
    酒之規定，經該公司負責人丙○○要求離職後，於當日晚上
    11時離開該公司等情，業據證人即益利勝公司負責人丙○○
    於原審審理中證稱：被告96年9 月間確實有在益利勝公司任
    職，擔任臨時工，但因為96年中秋節時，公司舉辦烤肉，被
    告喝酒鬧事，伊當場請被告離職，薪水是算到22日，伊有派
    工單可證明，派工單是每天派工及發工資的資料，被告都有
    在上面簽名，至於96年中秋節係幾月幾日，伊不能確定，只
    記得當天是中秋節，被告當天晚上離開公司的時間已經大約
    晚上11時等語明確（參原審卷第51頁至第53頁），並有益利
    勝工程有限公司說明書、派工單、團體傷害保險單、入場申
    請單等資料在卷可佐（參原審卷第19頁、第56頁至第65頁）
    。而96年中秋節之正確時間係96年9 月25日，有該月份之月
    曆資料1 份附件足徵（參原審卷第72頁），是被告自益利勝
    公司離職之正確時間應係96年9 月25日晚上。則在96年9 月
    25日前，被告因工作之關係，其活動範圍在公司所在之雲林
    縣麥寮鄉，要與常情無違，被告所辯本件被害人乙○○住處
    於96年9 月24日遭竊時，其並未在高雄等語，尚非子虛，堪
    可採信。
  (四)綜上所述，本件被害人乙○○住處所採鞋印並未能證實確為
    被告所遺留，而依卷存證據亦尚不足證明被告涉有本件加重
    竊盜之行為，被告辯稱被害人乙○○住處遭竊盜時，其未在
    高雄，本案並非伊所為等語，應屬可採。從而，公訴人所持
    之前開論據，其為訴訟上之證明，尚未達於通常一般人均不
    致有所懷疑，而得確信其為事實之程度，致無法採為有罪之
    認定，尚難為被告有罪之認定基礎；此外復查無其他積極證
    據足資證明被告有本件加重竊盜之犯行，被告犯罪自屬不能
    證明。揆諸首揭說明，自應為被告等無罪之諭知。
五、原審以不能證明被告甲○○犯罪，而為被告無罪之諭知，核
    無違誤；檢察官上訴意旨，認原審認事採證未洽，指摘原判
    決不當，為無理由，應予駁回。
六、據上論斷，應依刑事訴訟法第368 條，判決如主文。
本案經檢察官林應華到庭執行職務。
中    華    民    國    98    年    6     月    16    日
                  刑事第八庭    審判長法  官  洪兆隆
                                      法  官  李政庭
                                      法  官  陳志銘
以上正本證明與原本無異。
不得上訴。
中    華    民    國    98    年    6     月    16    日
                                      書記官  黃琳群


司法院資訊處製作；財團法人民間司法改革基金會備份。
